臺灣板橋地方法院刑事判決　　　　　　　95年度易字第2535號
公　訴　人　臺灣板橋地方法院檢察署檢察官
被　　　告　丙○○
　　　　　　甲○○
上列被告等因侵占案件，經檢察官提起公訴（95年度偵字第1446
3 號），本院受理後被告等均為有罪之陳述，經合議庭裁定由受
命法官獨任進行簡式審判程序，判決如下：
    主  文
丙○○連續意圖為自己不法之所有，而侵占對於業務上所持有之
物，處有期徒刑捌月。
甲○○連續意圖為自己不法之所有，而侵占對於業務上所持有之
物，處有期徒刑壹年。
    事  實
一、丙○○自民國93年7 月間起至94年12月25日止；甲○○自92
    年9 月間起至94年12月29日止，均受僱於址設臺北縣中和市
    ○○街18號得廣貿易有限公司（下稱得廣公司）擔任業務員
    ，負責向客戶收款及提供服務等業務，並應於收款後繳交公
    司，為從事業務之人。詎丙○○、甲○○二人竟分別基於意
    圖為自己不法所有之概括犯意，各自為下列行為：
  (一)丙○○利用職務之便，於如附表一編號(一)所示之時間，未將
    客戶繳交之貨款及咖啡機保證金交回得廣公司，連續多次將
    其向如附表一編號(一)所示客戶收取之款項計新臺幣214,380
    元，以易持有為所有之意思予以侵占入己，嗣經得廣公司查
    覺有異，清查帳目發現上情後，丙○○即簽立悔過書，並保
    證將侵占金額逐月攤還予得廣公司。詎丙○○未清償前欠，
    又因缺錢花用，再於如附表一編號(二)所示時間，將其向如附
    表一編號(二)所示客戶所收取之款項新臺幣88,545元侵占入己
    ，經得廣公司發現後，丙○○復另簽立悔過書，保證將繼續
    逐月攤還，惟不久即故態復萌，而於如附表一編號(三)所示時
    間，連續將其向如附表一編號(三)所示客戶收取之款項計新臺
    幣44,000 元侵占入己。
  (二)甲○○利用職務之便，於如附表二編號(一)所示時間，未將客
    戶繳交之貨款及咖啡機保證金交回得廣公司，連續多次將其
    向如附表二編號(一)所示客戶收取之款項計新臺幣176,850 元
    ，以易持有為所有之意思予以侵占入己，嗣經得廣公司查覺
    有異，清查帳目發現上情後，甲○○即簽立悔過書，並保證
    將侵占金額逐月攤還予得廣公司。又因缺錢花用，於如附表
    二編號(二)所示時間，將其向如附表二編號(二)所示客戶所收取
    之款項計新臺幣238,200 元侵占入己，經得廣公司發現後，
    被告甲○○另簽立悔過書，保證將繼續逐月攤還，惟不久即
    故態復萌，再於附表二編號(三)、(四)、(五)所示時間，多次連續
    將其向附表二編號(三)、(四)、(五)所示客戶收取之款項分別計新
    臺幣61,900元、84,2 50 元、80,500元侵占入己。
二、案經得廣公司訴請臺灣板橋地方法院檢察署檢察官偵查起訴
    ，經本院合議庭裁定以簡式審判程序審理。
    理  由
一、上揭犯罪事實，業據被告丙○○、甲○○於偵查及審理時均
    坦承不諱，並經告訴人得廣公司之代表人乙○○於偵查及審
    理中指訴歷歷，又有供核對貨款帳項之銷退貨明細表、銷貨
    收款單證、咖啡機保證金收據及被告等親筆簽具之悔過書影
    本附卷可稽，足認被告二人自白與事實相符，罪證明確，犯
    行均堪認定。
二、按行為後法律有變更者，適用行為時之法律。但行為後之法
    律有利於行為人者，適用最有利於行為人之法律，刑法第2
    條第1 項定有明文。質言之，行為後法律有變更者，應將行
    為時之法律與裁判時之法律比較適用最有利於行為人之法律
    。又比較新舊法時，應就罪刑有關之共犯、未遂犯、想像競
    合犯、牽連犯、連續犯、結合犯，以及累犯加重、自首減輕
    暨其他法定加減事由（如身分加減）與加減比例等一切規定
    ，綜其全部罪刑之結果而為比較，再適用有利於行為人之法
    律處斷，而不得一部割裂分別適用不同之新舊法（最高法院
    24年上字第4634號、29年度上字第964 號判例意旨、95年第
    8 次刑事庭會議一、(四)之決議要旨參照）。被告行為後，刑
    法業經修正，並於94年2 月2 日經總統以華總一義字第0940
    0014901 號令公布，刑法施行法亦於95年6 月14日經總統以
    華總一義字第09500085181 號令增訂刑法施行法第1 條之1
    ，並均自95年7 月1 日施行，爰就本件新舊法比較情形論述
    如下：
  (一)關於刑法第56條連續犯之規定，修正後刑法第56條已刪除連
    續犯之規定，是本件被告二人多次業務侵占之犯行即均應按
    數罪之規定併罰；惟如依修正刪除前之連續犯規定，則應各
    依修正前刑法第56條規定以一罪論，但得加重其刑至二分之
    一，依數罪併罰之結果，顯較諸以一罪論而加重其刑至二分
    之一之結果不利於被告；比較新舊法結果，以舊法較有利於
    行為人，故依刑法第2 條第1 項前段規定，自應適用行為時
    之法律即修正前刑法第56條關於連續犯之規定論處。
  (二)關於刑法第336 條第2 項業務侵占罪，其法定刑有關罰金部
    分，得併科銀元三千元以下罰金。依新修正之刑法施行法第
    1 條之1 規定，中華民國94年1 月7 日刑法修正施行後，刑
    法分則編所定罰金之貨幣單位為新臺幣。94年1 月7 日刑法
    修正時，刑法分則編未修正之條文定有罰金者，自94年1 月
    7 日刑法修正施行後，就其所定數額提高為三十倍。但72年
    6 月26日至94年1 月7 日新增或修正之條文，就其所定數額
    提高為三倍。查刑法第336 條第2 項之罪，有關併科罰金刑
    部分，係於72年6 月26日至94年1 月7 日間非新增或修正過
    之條文，則依刑法施行法第1 條之1 第2 項前段之規定，應
    提高為三十倍，即係新臺幣九萬元以下。而依罰金罰鍰提高
    標準條例第1 條之規定，依法律應處罰金、罰鍰者，就其原
    定數額提高二倍至十倍。但法律已依一定比率規定罰金或罰
    鍰之數額或倍數者，依其規定。然依行政院會銜司法院於72
    年7 月27日發布，同年8 月1 日施行，有關刑法定有罰金各
    條，提高為十倍，是前開得併科銀元三百元以下罰金，提高
    為十倍，即得併科罰金銀元三千元，再者銀元與新臺幣之比
    率為一比三（現行法規所定貨幣單位折算新臺幣條例第2 條
    ），故以新臺幣計算，本條罰金刑部分即得併科新臺幣九萬
    元以下罰金。新舊法有關法定罰金刑之最多額於比較結果固
    屬相同，對被告並無有利或不利，但自法定罰金刑之最少額
    部分觀察，修正後刑法第33條第5 款規定：「罰金：新臺幣
    一千元以上，以百元計算之。」，而修正前刑法第33條第5
    款規定：「罰金：一元（銀元）以上。」，依前述同一罰金
    罰鍰提高標準計算，即新臺幣三十元，顯然低於新法之規定
    而有利於被告。依刑法第2 條第1 項規定，本件被告等被訴
    之刑法第336 第2 項條之罪所定之罰金刑提高部分，即應適
    用罰金罰鍰提高標準條例第1 條前段之規定。
  (三)綜合上開各項比較之結果，新刑法並無較有利於被告之情形
    ，本件應依刑法第2 條第1 項前段規定，一體適用被告行為
    時即修正前之法律。
三、核被告丙○○、甲○○所為，均係犯刑法第336 條第2 項業
    務侵占罪。被告二人各自先後多次犯行，時間緊密，犯罪構
    成要件相同，顯係基於概括犯意為之，皆為連續犯，依修正
    前刑法第56條規定，以一罪論，並加重其刑。爰審酌被告二
    人年值青壯，竟不思正道取財，屢次借職務之便，圖求一己
    之貪慾，兼衡渠等犯罪所得金額多寡及其等於犯罪後尚能坦
    承犯行等一切情狀，分別量處如主文所示之刑，以資懲儆。
據上論斷，應依刑事訴訟法第273 條之1 第1 項、第299 條第1
項前段，刑法第2 條第1 項前段、修正前刑法第56條、刑法第33
6 條第2 項，罰金罰鍰提高標準條例第1 條前段，判決如主文。
本案經檢察官蔡元仕到庭執行職務
中　　華　　民　　國　　96　　年　　1 　　月　　23　　日
                  刑事第一庭    法　官  張江澤
以上正本證明與原本無異
如不服本判決應於送達後10日內向本院提出上訴狀
                                書記官　林怡秀
中　　華　　民　　國　　96　　年　　1 　　月　　23　　日
附錄本案論罪科刑法條全文：
刑法第336 條
對於公務上或因公益所持有之物，犯前條第一項之罪者，處一年
以上七年以下有期徒刑，得併科五千元以下罰金。
對於業務上所持有之物，犯前條第一項之罪者，處六月以上五年
以下有期徒刑，得併科三千元以下罰金。
前二項之未遂犯罰之。
